# Ambientes

## Global Env

O Global Env é o ambiente "atual" do usuário. É nele que ficam armazenadas, por padrão, as funções criadas pelos usuários por exemplo. Ele pode ser "visualizado" com os comandos abaixo:

```{r}
globalenv()
.GlobalEnv
```

Os objetos presentes no almbiente desejado podem ser visualizados com a função **ls**.

```{r}

variavel <- 5
ls(globalenv())

ls()

```

## Ambiente de Pacotes

Os pacotes também possuem ambientes e podemos listar seu "conteúdo" com a função **ls**. Abaixo usando ls para mostrar os 10 primeiros elementos presentes no ambiente do pacote data.table.

```{r}
library(data.table)
as.environment("package:data.table")
ls(as.environment('package:data.table'))[1:10]

```

## Ambientes "Pai"

Cada ambiente possui um ambiente de nível superior associado, com exceção do R_EmptyEnv.

```{r}
# Ambiente superior ao GlobalEnv
parent.env(.GlobalEnv)
# Ambiente superior ao do apcote stats e base
parent.env(as.environment("package:stats"))
parent.env(as.environment("package:base"))

```

### Buscar Ambiente Pai (Recursivamente)

Abaixo função que busca recursivamente os ambientes e seus 'pais' até que se chege no 'último' ambiente, o R_EmptyEnv.

```{r}

buscar_envs_pai <- function(ambiente, nivel = 1){
 
    if(environmentName(ambiente)=="R_EmptyEnv"){
    return ('Ambiente informado é R_EmptyEnv. Fim da busca.')
    }
    
    marcacao <- ''
    for (i in 1:nivel){
      
      marcacao <- paste0(' ', marcacao)
    }
    
    writeLines(paste0(marcacao, '|-- ', environmentName(parent.env(ambiente))))

    nivel <- nivel + 1
    buscar_envs_pai(parent.env(ambiente), nivel = nivel)

}
buscar_envs_pai(globalenv())


```

## Criando Ambientes

Em R é possível que se faça a criação de novos ambientes.

```{r}
amb1 <- new.env()

amb1

parent.env(amb1)
```

Objetos criados dentro de um ambiente podem ser acessados através do operador '\$' após o nome do ambiente. Também é possível utilizar a função **ls** com o nome do ambiente desejado para que sejam listados seus objetos.

```{r}
# Objeto x do amb1
amb1$x <- 10
amb1$y <- 99

# Objeto x do GlobalEnv
x <- 15

x
amb1$x

ls(amb1)

amb1$x * amb1$y
```

------------------------------------------------------------------------

@grolemund2014

[data.table](https://rdatatable.gitlab.io/data.table/)

[R-Bloggers - Environments Name](https://www.r-bloggers.com/2019/05/getting-an-environments-name-in-r-the-envnames-package/)

Última atualização: `r format(file.info('ambientes.qmd')$mtime, '%d/%m/%Y - %H:%M:%S')`
