# Ambientes

## Global Env

O Global Env é o ambiente "atual" do usuário. É nele que ficam armazenadas, por padrão, as funções criadas pelos usuários. Ele pode ser "visualizado" com os comandos abaixo:

```{r}
globalenv()
.GlobalEnv
```

Podemos visualizar os objetos presentes no ambiente desejado com a função ls.

```{r}

variavel <- 5
ls(globalenv())

ls()

```

## Ambiente de Pacotes

Os pacotes também possuem ambientes e podemos listar seu "conteúdo" com a função ls. Abaixo usando ls para mostrar os 10 primeiros elementos presentes no ambiente do pacote data.table.

```{r}
library(data.table)
as.environment("package:data.table")
ls(as.environment('package:data.table'))[1:10]

```

## Ambientes "Pai"


```{r}
parent.env(.GlobalEnv)
parent.env(as.environment("package:stats"))
parent.env(as.environment("package:base"))

```

### Buscar Ambiente Pai (Recursivamente)

```{r}

buscar_envs_pai <- function(ambiente, nivel = 1){
 
    if(environmentName(ambiente)=="R_EmptyEnv"){
    return ('Ambiente informado é R_EmptyEnv. Fim da busca.')
    }
    
    marcacao <- ''
    for (i in 1:nivel){
      
      marcacao <- paste0(' ', marcacao)
    }
    
    writeLines(paste0(marcacao, '|-- ', environmentName(parent.env(ambiente))))

    nivel <- nivel + 1
    buscar_envs_pai(parent.env(ambiente), nivel = nivel)

}
buscar_envs_pai(globalenv())


```

## Criando Ambientes

```{r}
amb1 <- new.env()

amb1

parent.env(amb1)

amb1$x <- 10

x <- 15

x
amb1$x

```

---------------------
[Hands-On Programming with R](https://rstudio-education.github.io/hopr/), especialmente capítulo 8 - Environments

[data.table](https://rdatatable.gitlab.io/data.table/)

[R-Bloggers - Environments Name](https://www.r-bloggers.com/2019/05/getting-an-environments-name-in-r-the-envnames-package/)
