# Data Frames

[Status](convencoes.html#status-do-material) 🟦🟦🟦

## O que são data frames ?

Conforme o próprio manual do R, **data frame** é a estrutura que imita de forma mais próxima um dataset do **SAS** ou **SPSS**. De forma resumida um **data frame** é uma estrutura tabular com colunas (variáveis, atributos, etc) e linhas (registros, casos, observações, instâncias, etc). Diferente de uma matriz um **data.frame** pode ter diferentes tipos de dados em suas colunas.

Um **data frame** possui todas as colunas com o mesmo tamanho (quantidade de regitros). A classe de um objeto **data frame** possui o nome **data.frame**. Abaixo pode ser visualizada a classe do **data frame** [iris](https://archive.ics.uci.edu/ml/datasets/iris) (muito usado em exemplos em Ciência de Dados) e também as primeiras linhas com o comando `head`.

```{r}
class(iris)
head(iris)
```

### Criando Data Frames

Objetos da classe **data.frame** podem ser criados com a função `data.frame`.

Aqui serão usadas as convenções de nomes conforme capítulos [Nomeando Objetos](nomes.html) e [Convenções](convencoes.html).

```{r}
dsExemplo <- data.frame(
  VAR_A = c(1:5),
  VAR_B = c(101:105)
)
dsExemplo
```

### Aplicar convenções de nomes

Para continuar os próximos tópicos vamos trabalhar com um **data frame** (**dsIris**) criado a partir do **data frame** **iris**. Faremos ajustes nos nomes deste data frame.

```{r}
# criar data.frame dsIris
dsIris <- iris
# mudar nomes para maiusculas
names(dsIris) <- toupper(names(dsIris))
# substituir '.' por '_'
names(dsIris) <- gsub(names(dsIris), pattern = "\\.", replacement = "_")  

class(dsIris)
head(dsIris)

```

## Atributos

Os atributos "padrão" de um **data.frame** são: `names`, `class` e `row.names`. É possível acessá-los com a função `attributes`. O atributo `names` também pode ser obtido com a função `names`.

```{r}
attributes(dsIris)
names(dsIris)
```

## Dimensões

A função `dim` retorna as dimensões de um **data.frame** (linhas e colunas). Estes dados também podem ser obtidos com as funções `nrow` e `ncol`.

```{r}
dim(dsIris)
nrow(dsIris)
ncol(dsIris)
```

## Acessando Dados

### Índices

Como a estrutura de um **data.frame** é organizada em linhas e colunas, podemos acessar os dados utilizando colchetes (`[ ]`): base\[linha, coluna\]. Podem ser usados intervalos de índices com o operador `:`.

```{r}
# Acessar primeira linha e segunda coluna (Sepal.Width)
dsIris[1, 2]
# Acessar linhas 1 até 3 e a segunda coluna
dsIris[1:3, 2]
```

Apesar de ser possível, utilizar o índice faz com que a referência seja relativa, ou seja, a variável '1' pode mudar caso o **data.frame** seja editado. Por exemplo, caso em algum momento anterior a variável **PETAL_LENGTH** tenha sido excluída, uma nova variável assumirá o índice 1. Além disto, no momento da leitura do código por um usuário não fica claro qual variável está sendo acessada.

### Usando Nomes das Colunas

Existem diversas outras formas para acessar dados de um **data.frame**, inclusive utilizando o nome da coluna de forma explícita.

```{r}
# Acessar primeira linha e segunda coluna (pelo nome)
dsIris[1:3, 'SEPAL_WIDTH']

```

Uma forma bastante comum é através da utilização do operador `$` para acessar a coluna pelo seu nome.

```{r}
# Acessar primeira linha e segunda coluna
dsIris[1, ]$SEPAL_WIDTH
# Acessar linhas 1 até 3 e a segunda coluna
dsIris[1:3, ]$SEPAL_WIDTH
```

### Filtrando Dados

Digamos que se deseje acessar apenas dados que cumpram determinada condição. Para isto, na seleção das linhas do **data.frame**, deve ser informada condição lógica na forma abaixo:

```{r}
# Retorna valores de Speal.Width onde Petal.Length for maior do que 6
x <- dsIris[dsIris$PETAL_LENGTH > 6, 'SEPAL_WIDTH']
y <- dsIris[dsIris$PETAL_LENGTH > 6.5, ]$SEPAL_WIDTH

x
y
# Função que compara os objetos
identical(x, y)
```

O retorno é dado pelas linhas em que a variável **PETAL_LENGTH** atende as condições declaradas. Este teste retorna um vetor de valores lógicos, e os valores `TRUE` são os que "permanecem". Abaixo outro exemplo:

```{r}
head(dsIris$PETAL_LENGTH) > 1.4
```

Aplicando este vetor de valores lógicos, o R entende que as posições correspondentes a `TRUE` devem ser mantidas. No exemplo abaixo, as posições (linhas) 4 e 6 atendem a condição especificada, portanto apenas estas serão selecionadas.

```{r}
dsIris2 <- head(dsIris)
filtro <- head(dsIris2$PETAL_LENGTH) > 1.4
filtro
dsIris2[filtro, 'SEPAL_WIDTH']
```

Equivalente ao comando abaixo:

```{r}
dsIris2[c(4, 6), 'SEPAL_WIDTH']
```

#### Classes de retorno

Os filtros em **data frames** usados com `$` ou `[ ]` (com apenas 1 variável) retornam vetores e não **data frames**. Desta forma se perde a classe e a estrutura tabular característica do **data frame** original.

```{r}
class(dsIris[1:3, 1])
class(dsIris[1:3, 'SEPAL_WIDTH'])
```

Entretanto, sendo selecionadas mais de uma coluna, a classe retornada segue sendo **data.frame**.

```{r}

class(dsIris[1:3, c("SEPAL_LENGTH", "SEPAL_WIDTH")])
class(dsIris[1:3, 1:2])
```

#### Função Subset

A função `subset` permite efetuar filtro em um **data frame** e muitas vezes oferece uma forma mais organizada visualmente, principalmente quando em filtros com muitas condiões. Uma outra vantagem é que a função subset retorna faz a seleção em um data.frame e retorna um **data frame**, mesmo com a seleção de apenas 1 variável.

Esta função também permite seleção de colunas a serem mantidas. Note que a função subset não demanda que o **data frame** seja referenciado antes das variáveis e também aceita os nomes das variáveis sem aspas. Isto torna o código mais legível.

```{r}
class(subset(dsIris, select = SEPAL_WIDTH))
```

```{r}
dsMtcars <- mtcars
# mudar nomes para maiusculas
names(dsMtcars) <- toupper(names(dsMtcars))

subset(x = dsMtcars, # dados
       subset = MPG > 25, # filtro  
       select = c(MPG, CYL, HP)) # colunas
```

Usando um filtro um pouco mais complexo e sem inserir o nome dos argumentos da função (`x`, `subset` e `select)`:

```{r}
dsMtcarsFiltrado <- subset(dsMtcars, # dados 
       MPG > 25 & CYL == 4 & HP > 70, # filtro  
       c(MPG, CYL, HP)) # colunas

dsMtcarsFiltrado
```

------------------------------------------------------------------------

@r_language_definition

Última atualização: `r format(file.info('data_frames.qmd')$mtime, '%d/%m/%Y - %H:%M:%S')`
