---
engine: knitr
---

# Introdução

[Status](convencoes.html#status-do-material) 🟨🟨🟨

Neste capítulo serão discutidos alguns dos principais conceitos de Estatística e que serão base para a continuação.

## Dados Qualitativos

São dados não numéricos, podem ser nominais ou ordinais. Opeações amtemáticas, como somas, diferenças, etc não fazem sentido apra este tipo de dado.

## Dados Quantitativos

São dados numéricos como contagens, medidas, etc. Podem ser contínuos (assumem valores do conjunto do números Reais) ou discretos (assumem um conjunto finito de valores).

## População

O termo população é usado em estatística no sentido de todo um conjunto de dados de interesse.

## Amostra

Amostra é a definição usada para frações de uma população.

## Parâmetros

Parâmetros são valores numéricos de uma população.

## Estatísticas

Semelhante ao parâmetro, uma estatística trata de valores referentes a um grupo. Mas neste caso o grupo é uma parte da população, ou seja, uma amostra.

## Tipos de Dados

### Nominal

Dados do tipo **nominal** são qualitativos, usados para nomeação (rótulos) de grupos, classes, categorias, etc. Nenhum cálculo matemático pode ser feito sobre estes dados.

Um exemplo bastante comum de dado nominal é o **sexo**, geralmente descritos pelos valores F e M. Em R os dados nominais são criados com a função `factor`.

```{r}
sexos <- c('F', 'M')
typeof(sexos)  
is.factor(sexos)

sexos <- factor(c('F', 'M'))
is.factor(sexos)
typeof(sexos)
class(sexos)
```

Note que números podem ser usados como dados nominais e ainda assim não podem ser feitas operações matemáticas sobre eles.

```{r, error = T}
sexos <- factor(c('1', '2'))
sexos + 2
```

### Ordinal

### Intervalar

### Razão

------------------------------------------------------------------------

@larson_farber_2007

@freund_simon_2000

@favero_2017
@r

Última atualização: `r format(file.info('est_intro.qmd')$mtime, '%d/%m/%Y - %H:%M:%S')`
