# Nomeando Objetos

## Nomes

A linguagem R aceita muitas possibilidades para nomeação de objetos. Inclusive podem ser criados objetos com espaços em seus nomes, entretanto devem ser referenciados usando sinal de crase (*backticks*) ou com aspas (simples ou duplas).

```{r}
x <- 10

.x <- 10

`nome com espaco` <- 55

'teste 1' <- 2

```

Entretanto, caso sejam usadas aspas, para acessar o conteúdo do objeto se faz necessário o uso das crases, pois as aspas são entendidas como sinalização para strings.

```{r}
'teste 1'
`teste 1`
```
Objetos ciados com "." no início são objetos ocultos e portanto não aparecem em um comando ls "puro" por exemplo. Tampouco é mostrado na aba Environment do RStudio. Para visualizálos através da função ls, podemos usar o parâmetro all.names = T.

```{r}
ls()
ls(all.names = T)
```

### Caracteres 'Proibidos'

Alguns caracteres não podem ser usados em nomes de objetos e nomes de objetos não podem começar por números. 

```{r, error = T}
x@ <- 10  
```

```{r, error = T}
55x <- 10 
```

Perceba que **números podem ser usados após primeiro caractere.**
```{r}
x55x <- 888

x55x
```

Entretanto utilizando os nomes com aspas ou crases é possível 'burlar' estas limitações.

```{r}
`.55 teste @!&` <- 123456

`.55 teste @!&`

'55 teste @!&' <- 10

`55 teste @!&`
```

## Case Sensitive

R é uma linguagemn *case sensitive*, ou seja, ela diferencia maíusculas de minúsculas. Assim um objeto com nome de Teste é difrente de teste ou tesTe ou TESTE...

```{r}
teste <- 10
Teste <- 15
tesTe <- 20
TESTE <- 25

ls()
```

## Convenções

Conforme o seu código em R (e outra linguagem qualquer) for crescendo você perceberá rapidamente a necessidade de identificar de forma facilitada os objetos criados. Assim, é muito interessante a utilização de alguma convenção para facilitar sua vida. Existem diversas delas, como camelCase, snake_case, SCREAMING_SNAKE_CASE, etc.

Um bom guia é o [The tidyverse style guide](https://style.tidyverse.org/syntax.html). Tenha sempre em mente que sue código deve ser lido com facilidade no futuro, seja ele próximo ou distante.

```{r}

# camelCase
objetoTeste <- 'Teste camelCase'

# snake_case
objeto_teste <- 'Teste snake_case'

```

------------------------------------------------------------------------

[Hands-On Programming with R](https://rstudio-education.github.io/hopr/), especialmente capítulo 2 - The Very Basics

[R Manuals :: An Introduction to R - Capítulo 1](https://rstudio.github.io/r-manuals/r-intro/Introduction-and-preliminaries.html)

[Naming_convention_(programming)](https://en.wikipedia.org/wiki/Naming_convention_(programming))

Última atualização: `r format(file.info('nomes.qmd')$mtime, '%d/%m/%Y - %H:%M:%S')`
