# Operações Lógicas

A linguagem R oferece uma série de operadores para utilização em testes lógicos.

## Operadores Relacionais

| Operador | Função           |
|----------|------------------|
| \>       | Maior que        |
| \<       | Menor que        |
| \>=      | Maior ou igual a |
| \<=      | Menor ou igual a |
| ==       | Igual a          |
| !=       | Diferente de     |

```{r}
5 > 6
5 <= 6
5 == 6
5 != 6
```

## Operadores Lógicos

| Operador | Função              |
|----------|---------------------|
| !        | Negação             |
| &        | E                   |
| \|       | Ou                  |
| xor      | Ou exclusivo        |
| isTRUE   | Testa se verdadeiro |
| isFALSE  | Testa se falso      |

```{r}
!FALSE
!TRUE

5 > 6
!5 > 6

isTRUE(5 > 6)

isFALSE(5 > 6)
```

### Ou Exclusivo (Xor)

O operador Xor fornece saída verdadeira quando apenas um dos valores for verdadeiro.

```{r}
# Falso XOR Falso = Falso
xor(5 > 6, 6 > 9)

# Verdadeiro XOR Verdadeiro = Falso
xor(5 > 4, 6 > 5)

# Verdadeiro XOR Falso = Verdadeiro
xor(5 > 4, 6 > 9)

# Falso XOR Verdadeiro = Falso
xor(5 > 6, 6 > 5)

```

## Precedência

Na utilização de testes lógicos é importante observar a ordem (precedência) de aplicação dos operadores. O uso de parênteses altera a o escopo de aplicação dos operadores.

| Ordem | Operador                 |
|-------|--------------------------|
| 1     | \<, \>, \<=, \>=, ==, != |
| 2     | !                        |
| 3     | &                        |
| 4     | \|                       |

: Precedência de Operadores

Abaixo alguns testes.

```{r}
# Falso E Falso = Falso
5 > 6 & 4 > 5

# Verdadeiro E Verdadeiro = Verdadeiro}
!5 > 6 & !4 > 5

# Verdadeiro E Falso = Falso
!5 > 6 & 4 > 5

# Negação de( Falso E Falso = Falso) = Verdadeiro
!(5 > 6 & 4 > 5)
```

```{r}
# Falso OU Falso = Falso
5 > 6 | 4 > 5

# Verdadeiro OU Verdadeiro = Verdadeiro
!5 > 6 | !4 > 5

# Verdadeiro OU Falso = Verdadeiro
!5 > 6 | 4 > 5

# Negação de( Falso OU Falso = Falso) = Verdadeiro
!(5 > 6 | 4 > 5)

```

------------------------------------------------------------------------

@r

Última atualização: `r format(file.info('operacoes_logicas.qmd')$mtime, '%d/%m/%Y - %H:%M:%S')`
