# Introdução a Pacotes

[Status](convencoes.html#status-do-material) 🟦🟨🟨

## Pacotes Instalados

Podemos ver os pacotes instalados com o comando `installed.packages`:

```{r}
# Exibindo 5 primeiros
as.data.frame(installed.packages())$Package[1:5]

```

A função `installed.packages` retorna uma série de informações a respeito dos pacotes. Abaixo alguns exemplos de pacotes bastante utilizados. Para simplificar a visualização foi usada função `t`, que transpõe o data.frame de colunas para linhas.

```{r}
pacotes <- as.data.frame(installed.packages())
# pacote base
t(pacotes[pacotes$Package == 'base',])
# pacote MASS
t(pacotes[pacotes$Package == 'MASS',])
# pacote bit64
t(pacotes[pacotes$Package == 'bit64',])
```

Pode ser visto no campo *Priority* que para o pacote base o conteúdo é "base", isto significa que este faz parte da instalação do R. Já o pacote [MASS](https://cran.r-project.org/web/packages/MASS/index.html), por exemplo, é um pacote recomendado. O pacote bit64, que é um pacote "normal", não possui informação no campo *Priority*.

Também podemos visualizar dados do pacote (arquivo *DESCRIPTION* do próprio pacote) com o comando `packageDescription`:

```{r}
packageDescription('base')

```

## Pasta de Instalação

O R possui pastas de instalação dos pacotes. Para visualizá-las basta usar o comando `.libPaths`. A pasta padrão de instalação traz os diversos pacotes que foram instalados junto com o R (os "básicos" e os recomendados).

```{r}
.libPaths()
# Exibir 10 primeiros da primeira pasta
list.files(.libPaths()[1])[1:10]
# Exibir 10 primeiros da segunda pasta
list.files(.libPaths()[2])[1:10]
```

## Pacotes Disponíveis

A função `available.packages` procura pacotes disponíveis no valor informado no argumento repos. Por padrão é buscado de `getOption("repos")`.

```{r}
# Definir repositório
options(repos = 'https://cran.rstudio.com/')

# Exibindo 5 primeiros
available.packages()[1:5]

```

## Dependências de Pacotes

Os pacotes podem e em sua maioria utilizam funções de outros pacotes. Estes "outros pacotes" são denominadas de dependências. As informações de dependências também constam no *DESCRIPTION* do pacote.

O pacote tools, que faz parte da base do R, oferece uma função para busca de dependências de pacotes. Inclusive existe a opção de recursividade, ou seja, busca também as dependências das dependências do pacote desejado.

```{r}
tools::package_dependencies('dplyr')

tools::package_dependencies('dplyr', recursive = T)

```

## Instalação de Pacotes

Para efetuar a instalação de pacotes usa-se a função `install.packages`. Os pacotes podem ser instalados diretamente de repositórios na Internet (como o CRAN) ou de arquivos locais.

------------------------------------------------------------------------

Última atualização: `r format(file.info('pacotes_intro.qmd')$mtime, '%d/%m/%Y - %H:%M:%S')`
