---
engine: knitr
---

# Pacote data.table

[Status](convencoes.html#status-do-material) 🟦🟨🟨

O pacote **data.table** oferece estrutura para manipulação de bases de dados de forma mais rápida que a base do R. As estruturas de dados são chamadas de **data tables** e funcionam de forma similar a um **data frame**.

```{r}
library(data.table)

df_aprovacoes <-
  readRDS('./data/aprovacoes_por_porte_de_empresa.RDS')
```

## Criando um Data Table

### Função data.table

A criação de um **data table** se dá de forma análoga a um **data frame** através da função `data.table`.

```{r}
df_exemplo <- data.table(x = 1:10)
df_exemplo |> class()
```

### Função setDT

Também podemos criar um **data table** a partir de um **data frame** com o comando `setDT` ou com a função `as.data.table`.

```{r}
df_aprovacoes_as <- as.data.table(df_aprovacoes)
df_aprovacoes_as |> class()

df_aprovacoes <- setDT(df_aprovacoes)
df_aprovacoes |> class()

identical(df_aprovacoes_as, df_aprovacoes)
```

As operações realizadas com **data tables** possuem sintaxe específica e bastante sucinta. As operações são feitas sobre a base de dados na seguinte forma:

*base[ linhas, colunas, agregação ]*

## Filtrando Dados

De forma análogo a um **data frame** padrão, os filtros nas linhas ocorrem antes da vírgula e podem usar operadores lógicos e relacionais. Uma grande vantagem é que as colunas podem ser referenciadas apenas pelo seu nome, sem incluir o nome do objeto.

```{r}
df_aprovacoes[ANO == 2022 & MES > 6, ]
```

## Selecionando Colunas

Para seleção de colunas, podemos colocar o nome da coluna diretamente após a vírgula, porém o reotrno é dado em forma de vetor e não mantém a estrutura do **data table**.

```{r}
df_aprovacoes[, GRANDE] |> 
  is.vector()

df_aprovacoes[, GRANDE] |> 
  is.data.table()
```

Para seleção mais robusta devem ser informadas as colunas dentro de uma lista, que pode ser abreviada por um ponto.

```{r}
df_aprovacoes[, list(GRANDE)] |> 
  is.data.table()

# selecioanndo mais de uma coluna
df_aprovacoes[, list(GRANDE, PEQUENA)] |> 
  head(3)

# usando ponto
df_aprovacoes[, .(GRANDE, PEQUENA)] |> 
  head(3)
```

## Alterando Variáveis

A criação/alteração de variáveis pode ser feita basicamente de duas formas: forma **funcional** ou **LHS := RHS**. Em ambas as formas as operações são feitas diretamente no próprio objeto, não exigindo o operador de atribuição `<-`.

### Forma Funcional

Na forma funcional se faz o uso do operador `:=` (*assignment by reference*), que deixa o código bastante limpo e reduzido, facilitando a leitura.

```{r}
df_aprovacoes[, RAZAO_GRANDE_MICRO := GRANDE / MICRO]
df_aprovacoes[, RAZAO_GRANDE_MICRO] |> head()
```

É possível efetuar a atualização/criação de várias variáveis simultaneamente.

```{r}
df_aprovacoes[, `:=`(RAZAO_GRANDE_PEQUENA = GRANDE / PEQUENA,
                     RAZAO_GRANDE_MEDIA = GRANDE/MEDIA)]
```

### Forma LHS := RHS

Uma forma alternativa pode ser usada com dois "vetores", um com as variáveis a serem criadas e outro com os valores a serem atribuídos.

```{r}
df_aprovacoes2 <- copy(df_aprovacoes)
df_aprovacoes[, c('RAZAO_GRANDE_PEQUENA', 'RAZAO_GRANDE_MEDIA') :=
                     list(GRANDE / PEQUENA, GRANDE/MEDIA)]

identical(df_aprovacoes, df_aprovacoes2)
```

## Agrupando

O agrupamento/agregação ocorre com o operador `by`. Exemplo com criação da média de valores aprovados para o porte **MICRO** por ano, sendo que o ano deve ser a partir de 2020.

```{r}
df_aprovacoes[ANO > 2019, list(MEAN_MICRO = mean(MICRO)), by = ANO]
```

## Ordenando Dados

A função `setorder` permite ordenação da base de dados sem exigir atribuição como usado com R base (`df <- df[order(df$var),]`).

```{r}
df_aprovacoes |> head()
setorder(df_aprovacoes, -ANO, MES)
df_aprovacoes |> head(n = 8)
```

## Encadeamento

Existe a possibilidade de operações encadeadas. Esta operações são úteis quando se deseja transforma uma variável recém criada, por exemplo.

```{r, error = T}
df_aprovacoes3 <- copy(df_aprovacoes)
df_aprovacoes3[, `:=`(DATA_ATUAL = Sys.Date(),
                     ANO_ATUAL = format(DATA_ATUAL, '%y'))]
```

Sem o encadeamento não é possível extrair o ano da variável **DATA_ATUAL** pois ela ainda não foi criada.

```{r}
df_aprovacoes4 <- copy(df_aprovacoes)
df_aprovacoes4[, DATA_ATUAL := Sys.Date()][,
   ANO_ATUAL := format(DATA_ATUAL, '%y')]
```

O encadeamento é equivalente ao uso do *pipe* e o *placeholder* indicando o data table.

```{r}
df_aprovacoes5 <- copy(df_aprovacoes)
df_aprovacoes5[, DATA_ATUAL := Sys.Date()] |> 
  _[, ANO_ATUAL := format(DATA_ATUAL, '%y')]

identical(df_aprovacoes4, df_aprovacoes5)
```

------------------------------------------------------------------------
@data.table

Última atualização: `r format(file.info('pacotes_data_table.qmd')$mtime, '%d/%m/%Y - %H:%M:%S')`
