# Pacotes

## Pacotes Instalados

```{r}
# Exibindo 5 primeiros
as.data.frame(installed.packages())$Package[1:5]

```

## Pacotes Disponíveis

Função available.packages procura pacotes diosponíveis no valor informado no argumento repos. Por padrão é buscado de getOption("repos").

```{r}
options(repos = 'https://cran.rstudio.com/')

# Exibindo 5 primeiros
available.packages()[1:5]


```

## Dependências de Pacotes

O pacote tools oferece função para busca de dependências de pacotes. Inclusive oferecendo a opção de recursividade.

```{r}
tools::package_dependencies('dplyr')

tools::package_dependencies('dplyr', recursive = T)

```

## Pasta de Instalação

O R possui pastas de instalação dos pacotes. Para visualizá-las basta usar o comando .libPaths.

```{r}
.libPaths()

list.files(.libPaths()[1])
list.files(.libPaths()[2])

```

A pasta padrão de instalação já possui diversos pacotes que foram instalados junto com o R, estes fazem parte dos pacotes "básicos" e os recomendados. Com o comando installed.packages é possível buscar estas informações. Abaixo, a função head exibe as primeiras linhas, no caso n = 1, e a função t transpõe o o data.frame de colunas para linhas. Foram usadas para simplificar a visualização.

```{r}
pacotes <- as.data.frame(installed.packages())

# pacote base
t(head(pacotes[pacotes$Package =='base',], n = 1))

# pacote MASS
t(head(pacotes[pacotes$Package =='MASS',], n = 1))

# pacote data.table
t(head(pacotes[pacotes$Package =='data.table',], n = 1))


```

Pode ser visto no campo Priority que o pacote base é "base", isto significa que este faz parte da instalação do R. Já o pacote [MASS](https://cran.r-project.org/web/packages/MASS/index.html), por exemplo, é um pacote recomendado. O pacote data.table, um pacote "normal", não possui informação no campo Priority.

------------------------------------------------------------------------

Última atualização: `r format(file.info('pacotes.qmd')$mtime, '%d/%m/%Y - %H:%M:%S')`
