# Ambientes

[Status](convencoes.html#status-do-material) 🟦🟨🟨

## Global Env

O **Global Env** é o ambiente "atual" do usuário. É nele que ficam armazenados por padrão os objetos e as funções criadas pelos usuários por exemplo. Ele pode ser "visualizado" com os comandos abaixo:

```{r}
globalenv()
.GlobalEnv
```

Os objetos presentes no ambiente desejado podem ser visualizados com a função `ls`.

```{r}
variavel <- 5
ls(globalenv())

ls()
```

## Ambiente de Pacotes

Os pacotes também possuem ambientes e podemos listar seu "conteúdo" com a função `ls`. Abaixo usando ls para mostrar os 10 primeiros elementos presentes no ambiente do pacote **data.table**.

```{r}
library(data.table)
as.environment("package:data.table")
ls(as.environment('package:data.table'))[1:10]

```

## Ambientes "Pai"

Cada ambiente possui um ambiente de nível superior associado, com exceção do **R_EmptyEnv**.

```{r}
# Ambiente superior ao GlobalEnv
parent.env(.GlobalEnv)
# Ambiente superior ao do apcote stats e base
parent.env(as.environment("package:stats"))
parent.env(as.environment("package:base"))

```

## Criando Ambientes

Em R é possível que se faça a criação de novos ambientes.

```{r}
amb1 <- new.env()

amb1

parent.env(amb1)
```

Objetos criados dentro de um ambiente podem ser acessados através do operador `$` após o nome do ambiente. Também é possível utilizar a função `ls` com o nome do ambiente desejado para que sejam listados seus objetos.

```{r}
# Objeto x do amb1
amb1$x <- 10
amb1$y <- 99

# Objeto x do GlobalEnv
x <- 15

x
amb1$x

ls(amb1)

amb1$x * amb1$y
```

------------------------------------------------------------------------

@grolemund2014

@data.table

@r_bloggers_env_names

Última atualização: `r format(file.info('r_ambientes.qmd')$mtime, '%d/%m/%Y - %H:%M:%S')`
