---
engine: knitr
---

# Controles de Fluxo

[Status](convencoes.html#status-do-material) 🟨🟨🟨

## Introdução

Assim como outras linguagens de programação R oferece uma série de operadores para controle de fluxo de código.

::: callout-note
Controles de fluxo são declarações usadas na linguagem, mas **não são funções**.
:::

## If

O controle `if` é a estrutura de controle mais básica que tomada de decisão e "direcionamento" de código. Em caso negativo do teste lógico nenhuma operação é executada.

```{r, erro = T}
x <- 5

# Códigos equivalentes
if(x > 4) print('x é maior do que quatro')
if(x > 4) { print('x é maior do que quatro')}
if(x > 4) {
  print('x é maior do que quatro') }
if(x > 4) { print('x é maior do que quatro')
}
if(x > 4) {
  print('x é maior do que quatro')
} # o mais organizado
```

Note que se o teste não retornar `TRUE` ou `FALSE` o R reportará erro.

```{r, error = T}
x <- NA

if (x > 4) print('x é maior do que quatro')
```

## Ifelse

R possui a **função** `ifelse`, que apesar de não ser para controle de fluxo, possui lógica de uso muito semelhante ao `if` e por este motivo será tratada neste capítulo. Esta função efetua teste em valor de entrada e define um valor a ser retornado caso verdadeiro e outro caso falso.

O retorno de `ifelse` possui o mesmo formato da estrutura informada no argumento **test**. Esta função pode ser usada para atribuição em data frames de forma mais sucinta.

Vejamos um exemplo:

```{r, erro = T}
df_mtcars6 <-
  mtcars |> 
  subset(select = c('hp', 'mpg', 'cyl')) |> 
  head()

df_mtcars6                 

df_mtcars6[df_mtcars6$hp > 100, 'RESULTADO'] <-
  df_mtcars6[df_mtcars6$hp > 100, ]$mpg

df_mtcars6[df_mtcars6$hp <= 100, 'RESULTADO'] <-
  df_mtcars6[df_mtcars6$hp <= 100,]$cyl

df_mtcars6

# com ifelse
df_mtcars6$RESULTADO2 <- 
  ifelse(df_mtcars6$hp > 100, 
         df_mtcars6$mpg, 
         df_mtcars6$cyl)

df_mtcars6
```

## If Else

O `if else` pode ser usado para inserir uma ação após o retorno negativo do teste feito pelo `if`.

```{r}
x <- 3
if(x > 4) {
  print('x é maior do que quatro')
} else {
   print('x não é maior do que quatro')
}
```

Veja que podem ser usadas muitas declaração `else` em sequência.

```{r}
x <- 3
if(x > 3) {
  print('x é maior do que três')
} else if (x < 3){
  print('x é menor do que três')
} else if (x == 3){
  print('x é igual a três')
}
```

## Laço For

Um laço `for` é uma estrutura que efetua uma determinada quantidade de passos de acordo com a sequência informada. a declaração deve ser feita no formato: `for(x in seq)`, sendo x a variável que será atualizada a cada iteração iniciando no ´rimeiro valor informado em `seq` e ecerrando no último. Um exemplo:

```{r}
for(x in 1:5){
  print(paste('Iteração:', x))
}
```

Caso se deseje mudar o incremento a cada passo pode ser usada a função `seq`. Também é possível usar um passo decrescente.

```{r}
for(x in seq(2, 1, -0.25)) {
  print(paste('Valor de x:', x))
}
```

No exemplo acima, x é inicializada com valor 1 e vai sendo incrementada em 1 unidade ao início do próximo passo. Um laço `for` também pode fazer iterações sobre vetores com texto, por exemplo.

```{r}
for(i in c('São Paulo', 'Rio de Janeiro', 'Porto Alegre')){
  print(paste('Cidade atual:', i))
}
```

No laço `for` a sequência no qual será feita a iteração é considerada antes de se iniciar o laço, assim mesmo se houver alguma alteração nesta sequência em um dos passos esta alteração não impactará na execução.

```{r}
x <- 3
for(i in 1:x) {
  x <- x + 2
  print(x)
}
```

## While

::: callout-note
### For x While

Um laço `for` é utilizado quando se tem uma sequência definida de passos. Caso se deseje executar alguma operação até o atendimeto de uma condição, use `while`.
:::

A estrutura `while` possui a seguinte configuração: `while(condição)`. Assim, a repetição do código dentro de um bloco while ocorre até que a condição não seja mais satisfeita. Exemplo:

```{r}
condicao <- 5
while(condicao < 7){
  print(condicao)
  condicao <- condicao + 1
}
```

A variável **condicao** é iniciada com valor 5 e atende a condição **se \< 7**. O código então é executado, imprimindo no console o valor da variavél e após esta recebe seu próprio valor mais 1. Na iteração seguinte seu valor é 6 e ainda atende a condição de **se \< 7**. Na terceira iteração seu valor, novamente atualizado, será 7 e não cumprindo a condição o `while` é encerrado.

A estrutura `while` pode ficar operando indefinidamente se por algum motivo a condição seja sempre atendida. Teste o código abaixo e veja que ele rodará indefinidamente. Você pode pará-lo teclando **ESC** no teclado.

```{r, eval = F}
while(TRUE){
  print(condicao)
  condicao <- condicao + 1
}
```

## Repeat

E estrutura `repeat` funciona de forma análoga ao `while`, entretanto esta não testa condição de parada. Para efetuar a parada o usuário deve fazer de forma explícita.

```{r}
x <- 1
y <- 2
  
repeat{
  x <- x + y  
  print(x)  
  if (x > 11) break
}
```

## Break e Next

O `break` encerra as estruturas `for`, `while` e `repeat`. `Next`, por sua vez, interrompe a execução da iteração atual e inicia a próxima.

Abaixo um exemplo com uso de `break` em um laço `for`. Note que apenas a primeira iteração é executada.

```{r}
for (i in 1:3){
  print(i)
  break
}
```

Abaixo um exemplo de uso do `next`. Repare que o comando `print('Teste')` nunca é executado, pois o `next` interrompe a execução da iteração atual, assim tudo que for colocado após esta linha (dentro do laço) não é executado.

```{r}
for (i in 1:3){
  print(i)
  next
  print('Teste')
}
```

Em caso de laços embutidos, `break` e `next` impactam apenas o mais "interno".

```{r}
for (i in 1:3){
  for (j in 1:3){
    break
    print(paste('Valor de j é:', j))
  }
  print(paste('Valor de i é:', i))
}
```

------------------------------------------------------------------------

@datamentor_repeat_loop

@r

Última atualização: `r format(file.info('r_controles_fluxo.qmd')$mtime, '%d/%m/%Y - %H:%M:%S')`
