# Controles de Fluxo

[Status](convencoes.html#status-do-material) 🟨🟨🟨

## Introdução

Assim como outras linguagens de programação R oferece uma série de operadores para controle de fluxo de código.

::: callout-note
Controles de fluxo são declarações usadas na linguagem, mas **não são funções**.
:::

## If

O controle **if** é a estrutura de controle mais básica que tomada de decisão e "direcionamento" de código. Em caso negativo do teste lógico nenhuma operação é executada.

```{r, erro = T}
x <- 5

# Códigos equivalentes
if(x > 4) print('x é maior do que quatro')
if(x > 4) { print('x é maior do que quatro')}
if(x > 4) {
  print('x é maior do que quatro') }
if(x > 4) { print('x é maior do que quatro')
}
if(x > 4) {
  print('x é maior do que quatro')
} # o mais organizado
```

Note que se o teste não retornar `TRUE` ou `FALSE` o R reportará erro.

```{r, error = T}
x <- NA

if (x > 4) print('x é maior do que quatro')
```

## Ifelse

R possui a **função** `ifelse`, que apesar de não ser para controle de fluxo, possui lógica de uso muito semelhante ao **if** e por este motivo será tratada neste capítulo. Esta função efetua teste em valor de entrada e define um valor a ser retornado caso verdadeiro e outro caso falso.

O retorno de `ifelse` possui o mesmo formato da estrutura informada no argumento **test**. Esta função pode ser usada para atribuição em data frames de forma mais sucinta.

Vejamos um exemplo:

```{r, erro = T}
df_mtcars6 <-
  mtcars |> 
  subset(select = c('hp', 'mpg', 'cyl')) |> 
  head()

df_mtcars6                 

df_mtcars6[df_mtcars6$hp > 100, 'RESULTADO'] <-
  df_mtcars6[df_mtcars6$hp > 100, ]$mpg

df_mtcars6[df_mtcars6$hp <= 100, 'RESULTADO'] <-
  df_mtcars6[df_mtcars6$hp <= 100,]$cyl

df_mtcars6

# com ifelse
df_mtcars6$RESULTADO2 <- 
  ifelse(df_mtcars6$hp > 100, 
         df_mtcars6$mpg, 
         df_mtcars6$cyl)

df_mtcars6
```

## If Else

O **if else** pode ser usado para inserir uma ação após o retorno negativo do teste feito pelo **if**.

```{r}
x <- 3
if(x > 4) {
  print('x é maior do que quatro')
} else {
   print('x não é maior do que quatro')
}
```

Veja que podem ser usadas muitas declaração **else** em sequência.

```{r}
x <- 3
if(x > 3) {
  print('x é maior do que três')
} else if (x < 3){
  print('x é menor do que três')
} else if (x == 3){
  print('x é igual a três')
}
```

## Laço For

Um laço **for** é uma estrutura que efetua uma determinada quantidade de passos de acordo com a sequência informada. a declaração deve ser feita no formato: `for(x in seq)`, sendo x a variável que será atualizada a cada iteração iniciando no ´rimeiro valor informado em `seq` e ecerrando no último. Um exemplo:

```{r}
for(x in 1:5){
  print(paste('Iteração:', x))
}
```

Caso se deseje mudar o incremento a cada passo pode ser usada a função `seq`. Também é possível usar um passo decrescente.

```{r}
for(x in seq(2, 1, -0.25)) {
  print(paste('Valor de x:', x))
}
```

No eemplo acima, x é inicializado com valor 1 e vvai sendo incrementado em 1 unidade ao início do próximo passo. Um laço **for** também pode fazer iterações sobre vetores com texto, por exemplo.

```{r}
for(i in c('São Paulo', 'Rio de Janeiro', 'Porto Alegre')){
  print(paste('Cidade atual:', i))
}

```

No laço **for** a sequência no qual será feita a iteração é considerada antes de se iniciar o laço, assim mesmo se houver alguma alteração nesta sequência em um dos passos esta alteração não impactará na execução.

```{r}
x <- 3
for(i in 1:x) {
  x <- x + 2
  print(x)
}
```

## While

::: callout-note
## For x While

Um laço for é utilizado quando se tem uma sequência definida de passos. Caso se deseje executar alguma operação até o atendimeto de uma condição, use **while**.
:::

## Repeat

------------------------------------------------------------------------

Última atualização: `r format(file.info('r_controles_fluxo.qmd')$mtime, '%d/%m/%Y - %H:%M:%S')`
