---
engine: knitr
---

# Dados Externos

[Status](convencoes.html#status-do-material) 🟨🟨🟨

## Formato Csv

### Importar Arquivos csv

Muitas vezes os dados que o usuário possui acesso em sua Instituição estã armazenados em bancos de dados. Porém dados distribuídos por entidades públicas muitas vezes estão em formato **csv**.

Neste exemplo vamos importar a base **Estatísticas de Aprovações - Por Porte de Empresa** do BNDES.

```{r}
df_aprovacoes_porte <-
  read.csv(
    './data/aprovacoes_por_porte_de_empresa.csv',
    header = T,
    sep = ';',
    dec = ',',
    quote = "\""
  )

df_aprovacoes_porte |> head()
```

### Exportar Arquivos csv

Para salvar um arquivo em csv deve ser informado como parâmetro da função `write.csv` o nome do objeto e o arquivo no qual ele será salvo.

```{r}
df_aprovacoes_porte |> 
  write.csv(paste0(tempdir(), '/df_aprovacoes_porte.csv'))
```

## Formato RDS

O formato RDS é específico do R e possui diversas vantagens em relação ao uso do formato csv, entre elas:

-   Permite compactação

-   Permite salvar objetos de diversos tipo (bases de dados, vetores, listas, funções, etc)

-   Mantém a formatação dos dados

### Importar Arquivos RDS

```{r}
df_aprovacoes_porte <- readRDS('data/aprovacoes_por_porte_de_empresa.RDS')
```

### Exportar Arquivos RDS

```{r}
df_aprovacoes_porte |> 
  saveRDS(paste0(tempdir(), '/df_aprovacoes_porte.RDS'))
```

------------------------------------------------------------------------

Última atualização: `r format(file.info('r_importar_dados.qmd')$mtime, '%d/%m/%Y - %H:%M:%S')`
