# Gráficos

[Status](convencoes.html#status-do-material) 🟨🟨🟨

## Introdução

R oferece uma série de funções nativas para criação de gráficos. Estas funções possuem muitos parâmetros que permitem melhorar visualamente as apreesentações dos gráficos.

Abaixo um exemplo de um gráfico de criado com a função `plot` do pacote **graphics**. Os argumentos `x` e `y` são usados nas coordenadas e já são suficientes para a geração de um gráfico.

```{r}
df_mtcars <- mtcars
names(df_mtcars) <- toupper(names(df_mtcars))

plot(x = df_mtcars$HP, y = df_mtcars$MPG)
```

Podemos customizar com diversos parâmetros. Por exemplo `main` é o argumento que define o título do gráfico, enquanto que `xlab` e `ylab` são os *labels* dos eixos. O argumento `col` define a cor. Note que o R possui muitas cores que podem ser identificadas como *strings*. Você pode ver as disponíveis com a função `colors`.

```{r}
plot(df_mtcars$HP, df_mtcars$MPG, 
     col ='brown3', main = 'Gráfico HP x MPG', 
     xlab = 'HP', ylab = 'MPG')
```

Veja que o gráfico foi exibido com pontos para os valores. O parâmetro `type` permite outras opções:

-   `p` (padrão): pontos

-   `l`: linhas

-   `b`: pontos e linhas

-   `c`: pontos 'vazios' ligados por linhas

Obviamente, nem todos os tipos de gráficos se enquadram para todos os tipos de dados. Se usarmos um gráfico de pontos e linhas nos dados do exemplo acima, as linhas não farão muito sentido.

```{r}
plot(df_mtcars$HP, df_mtcars$MPG, 
     type = 'b',
     col ='aquamarine3', main = 'Gráfico HP x MPG', 
     xlab = 'HP', ylab = 'MPG')
```

Podemos criar um gráfico de linhas com a base de dados da [Taxa Selic Acumulado no Mês](bases_dados.html#taxa-de-juros---selic-acumulada-no-m%C3%AAs) divulgada pelo Banco Central do Brasil. Vamos utilizar os parâmetros `lty` (de *line type*) para determinar o tipo de linha e `lwd` (de *line width*) para determinar a largura da linha.

```{r}
df_taxa_selic <- read.csv2('./data/csv_serie-sgs-4390.csv',
                           dec = ',', quote = '\"',
                           col.names = c('DATA', 'SELIC'))

# formatar data
df_taxa_selic$DATA <- as.Date(df_taxa_selic$DATA, format = '%d/%m/%Y')

# filtrar a partir de 2017
df_taxa_selic <- df_taxa_selic |> 
  subset(DATA >= '2017-01-01')

plot(df_taxa_selic$DATA, df_taxa_selic$SELIC, 
     type = 'b', col ='firebrick3', lty = 3, lwd = 1.5,
     main = 'Taxa Selic Acumulada Mensal', 
     xlab = 'Data', ylab = 'Selic Acumulada (% a.m.)')
```

## Histograma

Abaixo um exemplo de um histograma:

```{r}
hist(df_mtcars$HP, col ='cyan4', 
     main = 'Histograma', xlab = 'HP',
     ylab = 'Qtde')
```

------------------------------------------------------------------------

@sthda

@schmuller_2019

Última atualização: `r format(file.info('r_graficos.qmd')$mtime, '%d/%m/%Y - %H:%M:%S')`
