# Introdução

[Status](convencoes.html#status-do-material) 🟨🟨🟨

## Objetos

Conforme o R Core Team[@introduction_r, cap 3] 'as entidades nas quais R opera são tecnicamente conhecidas como objetos'. Existem diversos tipos de estrutura de dados em R, mas neste capítulo inicial serão usados objetos do tipo **vetor**, pois este é o objeto mais básico.

::: callout-note
Muitas vezes objetos em R são chamados de **variáveis**, no sentido de que variáveis armazenam dados. Isto ocorre principalmente para objetos que armazenam um único valor, como um único número ou texto.
:::

### Vetores

Vetores são entidades que armazenam dados em posições [@r_language_definition, cap 2]. Os vetores são ditos **atômicos**, pois seus dados são todos do mesmo tipo. Você pode pensar em um vetor como uma "local" onde serão armazenados dados. Os vetores podem ser de um dos 6 tipos abaixo:

| Tipo        | Descrição                         | Exemplo             |
|-------------|-----------------------------------|---------------------|
| *logical*   | lógico                            | TRUE                |
| *integer*   | número inteiro                    | 1                   |
| *double*    | número com ponto flutuante (real) | 1.5                 |
| *complex*   | número complexo                   | 1i                  |
| *character* | texto (*strings*)                 | R é software livre. |
| *raw*       | bytes                             |                     |

: Tipos de Vetores

### Atribuição

Para criação de objetos no R são usados os operadores de atribuição, `<-` e `=`. O operador mais usado é o `<-`. Assim para criação de um objeto pode ser usado o código abaixo:

```{r}
objeto1 <- 10 # atribui valor 10
```

Para criação de variáveis do tipo etxto, devem ser usadas aspas, simples ou duplas. Aqui o **objeto2** foi criado com uso de aspas para que o R trate o valor como *character*.

```{r}
objeto2 = 'texto' # atribui texto
```

::: callout-note
# \# Comentários

R aceita comentários em seu código através do caractere sustenido (*hashtag*), '**\#'**. Qualquer texto após será ignorado pelo interpretador.
:::

## Usando Funções

O coração da linguagém R são suas funções. Através delas são feitas as mais diversas operações sobre os objetos. Basicamente funções devem ser usadas através de seus nomes e com os argumentos dentro de parênteses: funcao(argumento).

Por exemplo, a função `typeof` exige a informação de um argumento (um objeto do R).

```{r}
typeof(objeto1)
```

O R processa esta função e devolve seu retorno.

Pode-se visualizar o valor armazenado em um objeto com a função `print`, bem como exibir os objetos criados no R com a função `ls`. Note que a função `ls` aparentemente não exige argumentos.

```{r}
print(objeto1)
ls()
```

### Argumentos de Funções

As funções em R podem ter diversos argumentos e muitas vezes estes argumentos possuem valores definidos por padrão. Assim caso o usuário não informe nenhum valor para os argumentos da função esta usará os valores previamente definidos em seu código. Por este motivo a função `ls` usada "sem" argumentos é processada normalmente.

### Armazenando Retorno

Para que o valor retornado por uma função seja armazenado, basta usar o operador de traibuição:

```{r}
tipo <- typeof(objeto2)
print(tipo)
typeof(tipo)
```

Agora o objeto **tipo** armazena o valor retornado pelo função `typeof`, no caso o texto (*character*) "double".

## Remoção de Objetos

Objetos podem ser removidos (excluídos) com a função `rm`;

```{r}
rm(objeto1)
```

## Coerção

------------------------------------------------------------------------

Última atualização: `r format(file.info('r_intro.qmd')$mtime, '%d/%m/%Y - %H:%M:%S')`
