---
engine: knitr
---

# Listas

[Status](convencoes.html#status-do-material) 🟨🟨🟨

## Introdução

**Listas** são objetos que armazenam outros objetos, podendo ser de variados tipos.

## Criando Listas

Abaixo um exemplo de criação de **lista** através da função `list`. Os seus componentes serão um data frame, um vetor de números de 1 até 10 e um vetor com as letras do alfabeto.

```{r}
lista_1 <- list(mtcars, 1:10, letters)
```

## Acessando Componentes

Para acessar os elementos das listas pode-se usar o operador `[[…]]`.

```{r}
class(lista_1[[1]])
```

Deve-se tomar cuidado ao usar o operador `[]`, pois este operador é genérico e não retorna o componente 1 da lista em sua "forma" original e sim de uma lista contendo o objeto da lista original. Desta forma, não é possível fazer extração de objetos do vetor retornado.

```{r}
class(lista_1[1])
lista_1[2][5]
```

Usando `[[...]]` o objeto retornado mantém sua forma original e a extração ocorre normalmente.

```{r}
class(lista_1[[2]])
lista_1[[2]][5]
```

## Nomeando Componentes

Os componentes das listas podem ser nomeados com a função `names`.

```{r}
names(lista_1) <- c('df_mtcars', 'vetor', 'letras')
lista_1$letras

identical(lista_1$letras, lista_1[[3]])
identical(lista_1$letras, lista_1[['letras']])
```

### Nomes Abreviados

Para acessar componentes de listas nomeadas é possível informar seus nomes de forma abreviada.

```{r}
lista_1$le
#equivalente a 
lista_1$letras
```

Veja que a abreviação deve identificar de forma exclusiva os componentes, caso contrário o valor retornado é `NULL`. A **lista_3** possui dois componentes que começam com 'le' e assim não é possível fazer a seleção.

```{r}
lista_3 <- list(letras = letters[1:10], letras_maiusculas = LETTERS[1:10])

lista_3$le

```

------------------------------------------------------------------------

@introduction_r

Última atualização: `r format(file.info('r_listas.qmd')$mtime, '%d/%m/%Y - %H:%M:%S')`
