# Operador Pipe

[Status](convencoes.html#status-do-material) 🟨🟨🟨

## Introdução

O operador `|>` (*pipe*) passa um valor para uma função. Os dados são passados do lado esquerdo (**lfs** - *left hand side*) para o lado direito (**rhs** - *right hand side*). O valor do lado esquerdo (lhs) é passado como o primeiro argumento da função do lado direito (rhs).

No exemplo abaixo o vetor que possue números de 1 até 20 é passado para a função `head`. Como o vetor é passado como **primeiro argumento** da função `head` esta exibe os seis primeiros elementos. 

```{r}
c(1:20) |> head()
```

Equivalente a:

```{r}
head(c(1:20))
```

Caso se deseje alterar o número de elementos, basta usar o argumento **n**.

```{r}
c(1:20) |> head(n = 10)
```

Equivalente a:

```{r}
head(c(1:20), n = 10)
```

## Placeholder

É possível utilizar o *pipe* para que o valor lfs seja passado para outro argumento que não o primeiro da função rhs. Para isto utiliza-se o símbolo **`_`**, chamado de *placeholder*.

```{r}
8 |> head(c(1:20), n = _)
```

Equivalente a:

```{r}
head(c(1:20), n = 8)
```

------------------------------------------------------------------------

Última atualização: `r format(file.info('r_operador_pipe.qmd')$mtime, '%d/%m/%Y - %H:%M:%S')`
