---
engine: knitr
---

# Operador Pipe

[Status](convencoes.html#status-do-material) 🟦🟨🟨

## Introdução

Muitas vezes seu código demanda muitas transformações e acaba ficando muito verboso e de dificíl entendimento. Uma forma de facilitar a compreensão em torno das operações em sequência é criar um fluxo em que as operações vão sendo efetuadas em sequência, onde as entradas são as saídas do passo anterior.

O operador `|>` (*pipe*) existe com este intuito, organizar as operações em um fluxo contínuo. O *pipe* foi implementado a partir da versão 4.1.0 do R e passa um valor para uma função. Os dados são passados do lado esquerdo (**lfs** - *left hand side*) para o lado direito (**rhs** - *right hand side*). O valor do lado esquerdo (lhs) é passado como o primeiro argumento da função do lado direito (rhs).

Vejamos um exemplo simplificado onde o vetor que possue números de 1 até 20 é passado para a função `head`. Com o uso do `|>` o vetor é passado como **primeiro argumento** da função `head` e esta por sua vez exibe os seis primeiros elementos.

```{r}
c(1:20) |> head()
```

O código acima é equivalente a:

```{r}
head(c(1:20))
```

Caso se deseje alterar o número de elementos, basta usar o argumento **n**.

```{r}
c(1:20) |> head(n = 10)
```

Equivalente a:

```{r}
head(c(1:20), n = 10)
```

Vejamos um outro exemplo, um pouco mais realista e complexo: usar a base **mtcars** e a partir desta selecionar casos em que o campo **mpg** seja maior do que 10 e após criar uma variável chamada **media_hp**, que será a média a partir do campo **hp**. Poderia ser feito algo do tipo:

```{r}
df_mtcars <- subset(mtcars, mpg > 10)
media_hp <- mean(df_mtcars$hp)
media_hp
```

Mesmo sendo um processo pequeno com apenas 2 operações bastante corriqueiras, ler o código já se torna enfadonho, para dizer o mínimo. Também não fica claro, em uma passada de olhos, se as operações possuem relação entre si.

Imagine agora criar as mesmas operações de forma "concatenada" em que uma transformação é passada para a seguinte até que se chegue ao final do fluxo. Em linguagem "humana" algo do tipo:

data frame ➡️ filtrar casos ➡️ selecionar variável ➡️ calcular média

Em R:

```{r}
mtcars |> 
  subset(mpg > 10) |> 
  subset(select = hp, drop = T) |> 
  mean()

# ou de forma mais sucinta
mtcars |> 
  subset(mpg > 10, select = hp, drop = T) |> 
  mean()
```

Este código é equivalente ao anterior, porém aqui fica mais claro que todas as transformações foram feitas a fim de obter o valor da média de **hp** dos casos desejados (**mpg \> 10**). Para fazer a atribuição do resultado em uma variável basta, como de costume, ao início ou ao final usar o operador de atribuição `<-.`

```{r}
media_hp <- mtcars |> 
  subset(mpg > 10) |> 
  subset(select = hp, drop = T) |> 
  mean()

media_hp

# ou de forma menos usual
mtcars |> 
  subset(mpg > 10) |> 
  subset(select = hp, drop = T) |> 
  mean() -> media_hp

media_hp
```

## Placeholder

A partir da versão **4.2.0** o *pipe* passou a ter um ***placeholder*** (símbolo **`_`**) que serve para que o valor **lfs** seja passado para outro argumento que não o primeiro da função **rhs**.

```{r}
8 |> head(c(1:20), n = _)
```

Equivalente a:

```{r}
head(c(1:20), n = 8)
```

A partir da versão **4.3.0** o *placeholder* também pode ser utilizado para operações de extrações com `[`. Replicando o exemplo do cálculo de **media_hp**, porém agora fazendo a extração da variável **hp** que é retornada como um vetor e passada para a função `mean`.

```{r}
media_hp <- mtcars |> 
  subset(mpg > 10) |> 
  _$hp |> 
  mean()

media_hp
```

------------------------------------------------------------------------

@r_news

@pipe_x_magrittr

Última atualização: `r format(file.info('r_operador_pipe.qmd')$mtime, '%d/%m/%Y - %H:%M:%S')`
