# Sumarização de Dados

[Status](convencoes.html#status-do-material) 🟨🟨🟨

## Funções Básicas

Nesta seção são detalhadas algumas das funções mais básicas para sumarização de dados.

### Soma

A função `sum` retorna a soma dos elementos informados como argumentos.

```{r}
sum(1:10)
```

### Média

```{r}
mean(1:20)
```

### Mediana

```{r}
median(1:11)
```

### Máximo e mínimo

```{r}
max(99:15)
min(15:99)
```

## Agregação

Uma tarefa muito rotineira em análise de dados é a sumarização de valores por grupos de interesse.

Vejamos um exemplo na base Estatísticas de Aprovações - Por Porte de Empresa (BNDES). Uma informação de interesse, por exemplo, pode ser o valor total de Aprovações por ano para cada porte das empresas. Como a base de dados originalmente traz os valores abertos para cada mês, será necessária operação de agregação.

```{r}
df_aprovacoes_porte <-
  readRDS(
    './data/aprovacoes_por_porte_de_empresa_aprovacoes.RDS')

df_aprovacoes_porte |> head()
```

Podemos então fazer a agregação usando a variável **ANO** como variável chave na função `aggregate`. Esta função exige (dentre outros argumentos opcionais) um objeto sobre os quais a função informada será aplicada, uma lista de elementos para definir o agrupamento e a função a ser aplicada. No exemplo, usaremos a função `sum`, que retorna a soma dos valores.

```{r}
somatorio <-
  aggregate(subset(df_aprovacoes_porte, select = c(-ANO, -MES)),
            by = list(df_aprovacoes_porte$ANO),
            sum)

head(somatorio)
```

Veja que a função `subset` foi usada pois as somas de **ANO** e **MES** não são de interesse aqui. Sem removê-las a função `aggregate` faria a soma de seus valores.

A mesma operação pode ser feita usando o *pipe*:

```{r}
df_aprovacoes_porte |>
  subset(select = c(-ANO, -MES)) |> 
  aggregate(by = list(df_aprovacoes_porte$ANO),
            sum) |> 
  head()
```

Uma forma equivalente e ainda mais sucinta é possível com a utilização do `.` (indicando todas as variáveis) e do `~` (indicando que as variáveis "dependem" ou são "explicadas" pela variável **ANO**). Como aqui a variável **ANO** será indicada como "explicativa" das demais ela não deve ser descartada no comando `subset`, como feito no exemplo anterior.

```{r}
df_aprovacoes_porte |>
  subset(select = -MES) |> 
  aggregate(by = . ~ ANO, sum) |> 
  head()
```

## Valores Faltantes - NA

A função `aggregate` possui como padrão o argumento `na.action = na.omit`, assim os valores `NA` são omitidos. Caso seja necessáiro considerar os valores faltantes deve ser informada uma função "alternativa", que trata estes registros. No exemplo abaixo foi informado `NULL`, ou seja, "nenhuma" função a ser aplicada sobre os valores faltantes. Assim eles serão considerados no cálculo.

```{r}
df_aprovacoes_porte_na <- df_aprovacoes_porte

df_aprovacoes_porte_na[1,]$MICRO <- NA

head(df_aprovacoes_porte_na)

df_aprovacoes_porte_na |>
  subset(select = -MES) |>
  aggregate(by = . ~ ANO, sum, 
            na.action = NULL) |>
  head()
```

Veja que agora a soma para o ano de 1995 para o porte MICRO é `NA`.

Caso seja for inserido `na.rm = T` como argumento da função `sum`, os valores faltantes são desconsiderados novamente, mesmo `na.action` sendo nulo.

```{r}
df_aprovacoes_porte_na |>
  subset(select = -MES) |>
  aggregate(by = . ~ ANO, sum, na.rm = T,
            na.action = NULL) |>
  head()
```

------------------------------------------------------------------------

Última atualização: `r format(file.info('r_sumarizacao.qmd')$mtime, '%d/%m/%Y - %H:%M:%S')`
