# Tipos de Dados

[Status](convencoes.html#status-do-material) 🟨🟨🟨

## *Integer* (Inteiros)

## *Double* (Ponto Flutuante)

## *Logical* (Lógico)

### Valores Faltantes (**NA**)

Em R a constante `NA` (*Not Available*) é usada para expressar valores faltantes. O `NA` é do tipo lógico, mas pode ser atribuído a vetores de outros tipos (exceto *raw*) através de coerção.

```{r}
typeof(NA)
is.na(NA)

vetor_1 <- c(1:5, NA, 6:10)
vetor_1

typeof(vetor_1)
```

Os valores faltantes são muito importantes na análise de dados, pois podem influenciar cálculos e transformações. Até mesmo operações aritméticas básicas são influenciadas pelo valores faltantes.

```{r}
1 + 5 + NA
```

Funções também são influenciadas pela presença dos dados faltantes. A função `max`, por exemplo, que retorna o maior valor dentre os informados, retorna `NA` se este estiver presente.

```{r}
max(vetor_1)
```

------------------------------------------------------------------------

Última atualização: `r format(file.info('r_tipos_dados.qmd')$mtime, '%d/%m/%Y - %H:%M:%S')`
