# Tipos de Dados

[Status](convencoes.html#status-do-material) 🟨🟨🟨

## *Logical* (Lógico)

Dados do tipo lógico podem assumir basicamente dois valores, verdadeiro (`TRUE`) e falso (`FALSE`). Estes valores podem ser abreviados por `T` e `F`, respectivamente.

```{r}
is.logical(TRUE)
is.logical(FALSE)
typeof(T)
typeof(F)
is.logical(1)
is.logical(0)
```

Testes lógicos retornam valores lógicos.

```{r}
is.logical(5 > 5)
typeof(10 < 9)
```

`TRUE` e `FALSE` são palavras reservadas, portanto não podem ser usadas como objetos.

```{r, error = T}
TRUE <- 10
```

### Valores Faltantes (**NA**)

Em R a constante `NA` (*Not Available*) é usada para expressar valores faltantes. O `NA` é do tipo lógico, mas pode ser atribuído a vetores de outros tipos (exceto *raw*) através de coerção.

```{r}
typeof(NA)
is.na(NA)

vetor_1 <- c(1:5, NA, 6:10)
vetor_1

typeof(vetor_1)
```

Os valores faltantes são muito importantes na análise de dados, pois podem influenciar cálculos e transformações. Até mesmo operações aritméticas básicas são influenciadas pelo valores faltantes.

```{r}
1 + 5 + NA
```

Funções também são influenciadas pela presença dos dados faltantes. A função `max`, por exemplo, que retorna o maior valor dentre os informados, retorna `NA` se este estiver presente.

```{r}
max(vetor_1)
```

## *Integer* (Inteiros)

## *Double* (Ponto Flutuante)

De forma grosseira, *doubles* são valores numéricos com decimais.

### *Not a Number* (**NaN**)

Valores `NaN` ('não um número') são valores de tipo **double**. Valores `NaN` impactam operações lógicas e matemáticas.

```{r}
typeof(NaN)

NaN > 10

NaN * 10

10/NaN
5 + NaN
```

### **Inf** e **-Inf**

No R os valores **Inf** e **-Inf** representam infinito e infinito negativo, respectivamente.

Estes valores impactam cálculos.

```{r}
is.infinite(Inf)
5 + Inf
Inf + Inf
-Inf * -1 
Inf - Inf
```

Mas operações lógicas seguem o 'senso comum'.

```{r}
Inf > 10
Inf > -Inf
Inf == Inf
```

Valores infinitos podem ser gerados se muito grandes ou por valores divididos por zeros.

```{r}
10^308
10^309

10/0
-10/0
```

Mas veja que zero dividido por zero é `NaN`.

```{r}
0/0
0/Inf
```



------------------------------------------------------------------------

Última atualização: `r format(file.info('r_tipos_dados.qmd')$mtime, '%d/%m/%Y - %H:%M:%S')`
