# Vetores

[Status](convencoes.html#status-do-material) 🟨🟨🟨

## Introdução

**Vetores** são o tipo de estrutura de dados mais básica no R. Os vetores podem ser criados de diversas formas. Serão criados dois vetores uma com a função `seq`, que cria uma sequência de acordo com os parâmetros informados, e com o operador `:`.

```{r}
vetor_1 <- seq(1, 10)
vetor_2 <- 1:10
```

Podemos testar se dois objetos são idênticos com a função `identical`.

```{r}
identical(vetor_1, vetor_2)
```

Uma outra função muito útil para avaliar um objeto é a função `str`, que exibe a estrutura do objeto.

```{r}
str(vetor_1)
str(vetor_2)
```

## Selecionando Elementos

Podemos selecionar elementos de **vetores** com os operadores `[` e `[[`. A diferença principal é que o primeiro pode selecionar diversos elementos, enquanto o segundo apenas um.

```{r, error = T}
vetor_1[5]

vetor_1[[5]]

vetor_2[5:6]

vetor_2[[5:6]]
```

## Nomeando Componentes

Os componentes de vetores podem ser nomeados com a função `names` e posteriormente acessados pelo seu nome. 

```{r}
names(vetor_1) <- c('componente_1',
                    'componente_2')

vetor_1['componente_1']
```

Usando a função `str` podemos ver que agora o vetor possui **atributos**, neste caso nomes. Como foram inseridos apenas nomes para os primeiros dois elementos os demais possuem valor `NA`.

```{r}
str(vetor_1)
attributes(vetor_1)
```

## Testando

Podemos testar se um objeto é um vetor com a função `is.vector`.

```{r}
is.vector(vetor_1)
is.vector(1)
is.vector('A')
```

------------------------------------------------------------------------

@introduction_r

Última atualização: `r format(file.info('r_vetores.qmd')$mtime, '%d/%m/%Y - %H:%M:%S')`
